【裁判字號】    95,上訴,3004
【裁判日期】    950919
【裁判案由】    毒品危害防制條例
【裁判全文】
臺灣高等法院刑事判決                95年度上訴字第3004號
上  訴  人  台灣基隆地方法院檢察署檢察官
上  訴  人
即  被  告  甲○○
上列上訴人因被告違反毒品危害防制條例案件，不服台灣基隆地
方法院95年度訴字第364號，中華民國95年6月30日第一審判決（
起訴案號：台灣基隆地方法院檢察署95年度毒偵字第489號、第
864號，併辦案號：同署95年度毒偵字第1166號、第1180號、第
1242號）提起上訴，本院判決如下：
    主  文
原判決撤銷。
甲○○連續施用第一級毒品，累犯，處有期徒刑壹年陸月，扣案
如附表一所示之第一級毒品海洛因，均沒收銷燬之。如附表二編
號1、2、3、5、6、7所示之物，均沒收。又連續施用第二級毒品
，累犯，處有期徒刑壹年，扣案如附表二編號4所示之物，沒收
。應執行有期徒刑貳年月，扣案如附表一所示之第一級毒品海
洛因，均沒收銷燬之。如附表二所示之物，均沒收。
    事  實
一、甲○○有多次違反麻醉藥品管理條例、肅清煙毒條例、毒品
    危害防制條例、賭博、妨害公務等犯罪科刑紀錄；又於民國
    88 年間，因施用毒品案件，經本院裁定觀察勒戒，因有繼
    續施用毒品傾向，裁定送強制戒治，於88年7月9日執行完畢
    ，並為免刑之判決；又於89年間，因施用毒品案件，經台灣
    基隆地方法院定送強制戒治，於90年8月3日執行完畢，其施
    用第一級毒品部分，判處有期徒10月，施用第二級毒品部分
    ，判處有期徒刑7月，應執行有期徒刑1年2月；又於90年間
    ，因施用第一、二級毒品案件，經同院分別判處有期徒刑1
    年、8月，應執行有期徒刑1年6月，92年間，再因施用第一
    級毒品案件，經同院判處有期徒刑10月，各案接續執行，於
    94年6月15日執行完畢，仍不知悔悟。
二、甲○○於90年8月3日強制戒治執行完畢釋放後5年內，仍基
    於概括犯意，自95年2月11日起至95年6月9日止，在其基隆
    市○○區○○街119號（起訴書誤載為165號之4，3樓）住處
    及同街93之1號等處，分別將海洛因以注射針筒注射之方式
    ，連續施用第一級毒品海洛因多次。將安非他命放入吸食器
    用火燒吸食其煙霧之方式，連續施用第二級毒品安非他命多
    次。分別於下列時間，為警查獲：(一)95年2月12日17時10分
    ，在基隆市○○區○○街167號前查獲，並扣得如附表一編
    號1之毒品海洛因、附表二編號1之海洛因外包裝。(二)95年2
    月18日10時30分，在基隆市○○區○○街93之1號查獲，並
    扣得如附表一編號2、3之毒品海洛因、海洛因殘渣、如附表
    二編號2、3、4所示海洛因外包裝、施用海洛因之注射針筒
    、施用安非他命吸食器。(三)95年5月26日17時30分許，在基
    隆市○○區○○街與暖暖街口查獲，並扣得如附表一編號4
    所示之毒品海洛因，附表二編號5所示之海洛因外包裝。(四)
    95年5月31日16時50分許，在基隆市○○區○○街119號前查
    獲，並扣得如附表一編號5所示之毒品海洛因及附表二編號6
    所示之海洛因外包裝。(五)95年6月9日21時50分許，在基隆市
    暖暖區○○街93號前查獲，並扣得如附表一編號6所示之海
    洛因殘渣、附表二編號7所示之施用毒品海洛因之注射針筒
    。
三、案經基隆市警察局第一分局、第三分局分別報請臺灣基隆地
    方法院檢察署檢察官偵查起訴及移送本院併案審理。
    理  由
一、上揭犯罪事實，業據被告甲○○於本院審理中坦承不諱。且
    被告五次為警查獲後所採尿液檢體經檢驗結果，均呈甲基安
    非他命類、嗎啡類陽性反應，有昭信科技顧問股份有限公司
    於95年3月7日、95年2月15日、95年2月21日、95年6月1日、
    95年6月14日之濫用藥物檢驗報告5紙（見95年偵字第489號
    卷第61頁，95年度毒偵字第986號卷第42頁，95年度毒偵字
    第1166號卷第31頁，95年度毒偵字第1180號卷第47頁，95年
    度毒偵字第1242號卷第35頁）附卷可稽。被告為警查獲如附
    表一編號1、2、4、5及附表二編號1、2、5、6所示扣案之白
    色粉末2包、1包、1包、12包，經送請法務部調查局檢驗結
    果，均含第一級毒品海洛因成分，其淨重及空包裝重分別如
    附表一編號1、2、4、5及附表二編號1、2、5、6所示，有法
    務部調查局95年4月21日、95年5月24日、95年7月10日調科
    壹字第320003657號、第000000000號、第000000000號、第
    000000000號鑑定通知書4份（見94年度毒偵字第864號卷第1
    5頁，95年度毒偵字第1166號卷第26頁，95年度毒偵字第118
    0號卷第45頁，原審卷第45頁）附卷可按。且有如附表一編
    號4、6被告所施用之海洛因殘渣袋、如附表二編號3、4、7
    所示施用海洛因之注射針筒、施用甲基安非他之吸食器等物
    品扣案可佐。被告88年間因施用第一、二級毒品案件，經本
    院裁定觀察勒戒，執行後認有繼續施用傾向，裁定送強制戒
    治，於88年7月9日經強制戒治交付保護管束期滿，為免刑之
    判決。又於89年間，因施用第一、二級毒品案件，經台灣基
    隆地方法院裁定送強制戒治，於90年8月3日執行完畢，有本
    院被告前案紀錄表在卷足稽，其於強制戒治完畢之後之5年
    內，再犯施用之第一級毒品海洛因、第二級毒品甲基安非他
    命之犯行，罪證明確，犯行足堪認定，應予依法論科。
二、核被告所為，係犯毒品危害防制條例第10條第1項、第2項之
    施用第一級毒品罪、第二級毒品罪。被告施用前後持有第一
    級毒品海洛因、第二級毒品甲基安非他命之低度行為，為其
    施用之高度行為所吸收，不另論罪。被告多次施用第一級、
    第二級毒品犯行，時間緊接，方法相同，且各犯同一罪名之
    罪，顯係基於概括犯意反覆為之，應依連續犯之規定各論以
    一罪，並加重其刑。被告所犯施用第一級毒品、第二級毒品
    罪，犯意各別，行為互異，應分論併罰。被告有事實欄所載
    之犯罪科刑執行情形，有本院被告全國前案紀錄表在卷可稽
    ，其於94年6月15日受有期徒刑之執行完畢後，5年內再犯本
    件有期徒刑以上之罪，應論以累犯，依法遞予加重其刑。公
    訴人對被告95年2月19日以後之犯行，雖漏未起訴，但與已
    起訴有罪之部分，有連續犯裁判上一罪關係，為起訴效力所
    及，本院自應一併予以審判。被告犯罪行為後，94年2月2日
    修正公布，95年7月1日施行之刑法，雖將連續犯之規定廢止
    ，然行為時連續犯以一罪論，加重其刑至二分之一，較修正
    後數罪併罰，有利於被告，依刑法第2條第1項前段規定，應
    適用行為時法。另累犯於94年2月2日修正公布，95年7月1日
    施行之刑法第47條第1項修正，惟並無有利於被告，依刑法
    第2條第1項前段規定，應適用行為時法。又刑法第51條業於
    94年2月2日修正公布，並於95年7月1日施行，修正前刑法第
    51條規定：「數罪併罰，分別宣告其罪之刑，依左列各款定
    其應執行者：」其中第5款規定：「宣告多數有期徒刑者，
    於各刑中之最長期以上，各刑合併之刑期以下，定其刑期。
    但不得逾二十年。」修正後刑法第51條第5款規定：「宣告
    多數有期徒刑者，於各刑中之最長期以上，各刑合併之刑期
    以下，定其刑期。但不得逾三十年」比較結果，修正後刑法
    並非較有利於行為人，依刑法第2條第1項前段之規定，仍應
    適用行為時法。
三、原審對被告為有罪科刑之判決，固非無見。惟查(一)被告於95
    年2月19日以後，即前揭第三、四、五次再被查獲之犯行，
    原審於判決時不及併案審理，尚有未合。(二)如附表一編號1
    、2及附表二編號1、2所示海洛因及外包裝，於法務部調查
    局鑑定時已予析離，各為獨立之物，其中毒品固應予以沒收
    銷燬，但外（空）包裝，僅供包裹毒品，便於攜帶施用，為
    供犯罪所用之物，本身並非毒品，不得沒收銷燬，原審一併
    諭知沒收銷燬，於法不合。(三)如附表一編號2、附表二編號2
    所示之海洛因1包，業經法務部調查局精確鑑定，海洛因淨
    重0.37公克，空包裝重0.22公克（鑑定通知書附於原審卷第
    40頁），惟原審未加注意，依警方粗略秤毛重0.4公克，為
    認定及沒收依據，亦與事實不符，自屬無可維持。公訴人上
    訴意旨，指摘原審對上揭第三次被告被查獲之犯行，未予審
    判，被告上訴意旨，均指摘原審對上揭第三、四、五次被查
    獲之犯行，未予一併審理，為有理由，且原判決既另有可議
    ，自應由本院將之撤銷改判。爰審酌被告前因施用品，經觀
    察勒戒、強制戒治、服刑完畢，仍未能戒除毒品，其一再施
    用毒品之時間，被查獲之次數、犯罪後坦承犯行之態度等一
    切情狀，乃分別量處如主文第2項所示之刑，並定應執行刑
    ，以資懲儆。扣案如附表一所示之海洛因，均為第一級毒品
    ，應依毒品危害防制條例第18條第1項前段沒收銷燬之。扣
    案如附表二編號1、2、5、6所示之海洛因毒品外（空）包裝
    ，為包裹毒品，防其潮溼、裸露，便於攜帶施用，與編號3
    、4、7所示注射針筒、吸食器，均為被告所有，分別供施用
    第一級毒品、第二級毒品犯罪所用之物，應依刑法第38條第
    1項第2款，宣告沒收。
四、據上論斷，應依刑事訴訟法第369條第1項前段、第364條、
    第299條第1項前段，毒品危害防制條例第10條第1項、第2項
    、第18條第1項前段，刑法第11條前段、第2條第1項前段、
    第56條（行為時法）、第47條（行為時法）、第51條第5款
    （行為時法）、第38條第1項第2款，判決如主文。
本案經檢察官沈世箴到庭執行職務。
中    華    民    國    95    年    9     月    19    日
                  臺灣高等法院刑事第十六庭
                              審判長法  官  葉騰瑞
                                    法  官  黃俊明
                                    法  官  趙功恆
以上正本證明與原本無異。
施用第一級毒品部分，如不服本判決，應於收受送達後十日內向
本院提出上訴書狀，其未敘述上訴之理由者並得於提起上訴後十
日內向本院補提理由書（均須按他造當事人之人數附繕本）。
施用第二級毒品部分，不得上訴。
                                    書記官  孫佩琳
中    華    民    國    95    年    9     月    19    日
附錄本案論罪科刑法條全文：
毒品危害防制條例第10條
施用第一級毒品者，處6月以上5年以下有期徒刑。
施用第二級毒品者，處3年以下有期徒刑。
附表一：
┌──┬───┬─────┬──────────────┐
│編號│名 稱 │  數量    │備考                        │
├──┼───┼─────┼──────────────┤
│１  │海洛因│2包，淨重 │1.95年2月12日查獲。         │
│    │      │0.12公克  │2.外（空）包裝鑑定時析離，如│
│    │      │          │  附表二編號1所載。         │
├──┼───┼─────┼──────────────┤
│２  │海洛因│1包，淨重 │1.95年2月18日查獲。         │
│    │      │0.37公克  │2.外（空）包裝鑑定時析離，如│
│    │      │          │  附表二編號2所載。         │
├──┼───┼─────┼──────────────┤
│３  │海洛因│殘渣袋1個 │1.95年2月18日查獲。         │
│    │      │          │2.海洛因殘渣與包裝無法析離。│
├──┼───┼─────┼──────────────┤
│４  │海洛因│1包，淨重 │1.95年5月26日查獲。         │
│    │      │0.11公克  │2.外（空）包裝鑑定時析離，如│
│    │      │          │  附表二編號5所載。         │
├──┼───┼─────┼──────────────┤
│５  │海洛因│12包，淨重│1.95年5月31日查獲。         │
│    │      │0.96公克  │2.外（空）包裝鑑定時析離，如│
│    │      │          │  附表二編號6所載。         │
├──┼───┼─────┼──────────────┤
│６  │海洛因│殘渣袋1個 │1.95年6月7日查獲。          │
│    │      │          │2.海洛因殘渣與包裝無法析離。│
└──┴───┴─────┴──────────────┘
附表二：
┌──┬───┬─────┬──────────────┐
│編號│名 稱 │  數量    │備考                        │
├──┼───┼─────┼──────────────┤
│１  │海洛因│2個，重0.3│1.95年2月12日查獲。         │
│    │空包裝│3公克     │2.海洛因鑑定時析離，如附表一│
│    │      │          │  編號1所載。               │
├──┼───┼─────┼──────────────┤
│２  │海洛因│1個，重0.2│1.95年2月18日查獲。         │
│    │空包裝│2公克     │2.海洛因鑑定時析離，如附表一│
│    │      │          │  編號2所載。               │
├──┼───┼─────┼──────────────┤
│３  │注射針│3支       │1.95年2月18日查獲。         │
│    │筒    │          │2.注射施用海洛因所用。      │
├──┼───┼─────┼──────────────┤
│４  │吸食器│1組       │1.95年2月18日查獲。         │
│    │      │          │2.吸食施用甲基安非他命所用。│
├──┼───┼─────┼──────────────┤
│５  │海洛因│1個，重0.2│1.95年5月26日查獲。         │
│    │空包裝│3公克     │2.海洛因鑑定時析離，如附表一│
│    │      │          │  編號4所載。               │
├──┼───┼─────┼──────────────┤
│６  │海洛因│12個，重2.│1.95年5月31日查獲。         │
│    │空包裝│45公克    │2.海洛因鑑定時析離，如附表一│
│    │      │          │  編號5所載。               │
├──┼───┼─────┼──────────────┤
│７  │注射針│1支       │1.95年6月9日查獲。          │
│    │筒    │          │2.注射施用海洛因所用。      │
└──┴───┴─────┴──────────────┘


司法院資訊處製作；財團法人民間司法改革基金會備份。
